【裁判字號】    95,訴,670
【裁判日期】    950921
【裁判案由】    撤銷股東會決議
【裁判全文】
臺灣士林地方法院民事判決               95年度訴字第670號
原      告  財團法人證券投資人及期貨交易人保護中心
法定代理人  甲○○
訴訟代理人  黃淳律師
被      告  欣煜科技股份有限公司
           （原名陞技電腦股份有限公司）
法定代理人  乙○○
上列當事人間撤銷股東會決議事件，本院於民國95年9 月5 日言
詞辯論終結，判決如下：
    主  文
被告於民國九十五年六月二十三日在桃園市○○路○ 段300 號所
為之九十五年股東常會討論事項一第四案關於「被告公司擬以私
募方式發行普通股，謹提請公決」之決議（如附件所示），應予
撤銷。
訴訟費用由被告負擔。
    事實及理由
壹、程序部分：
    按送達於住居所、事務所或營業所不獲會晤應受送達人者，
    得將文書付與有辨別事理能力之同居人或受僱人。民事訴訟
    法第137 條第1 項定有明文；又受公寓大廈管理委員會僱用
    之管理員，其所服勞務包括為公寓大廈住戶接收文件者，性
    質上應屬全體住戶之受僱人，即與前開民事訴訟法第137 條
    第1 項規定之受僱人相當，故郵政機關之郵差送達文書於住
    居所、事務所或營業所，不獲會晤應受送達人，而將文書付
    與上開公寓大廈管理員者，為合法送達。至該管理員何時將
    文書轉交應受送達人，對已生之合法送達效力不受影響（最
    高法院90年度台抗字第86號裁定參照）。經查：本院民國95
    年9 月5 日言詞辯論期日之開庭通知，業於95年7 月31日送
    達至被告事務所，並由被告之受僱人即公寓大廈管理員汪正
    義收受，並於送達證書上蓋用公寓大廈管理委員會戳章及汪
    正義個人私章，有送達證書在卷可稽（本院卷第64頁參照）
    依前開法條及說明，本件即已生合法送達之效力。被告雖於
    言詞辯論終結後之95年9 月6 日具狀陳稱其並未收到本院95
    年9 月5 日言詞辯論期日通知書，於95年9 月5 日當日始由
    與本件無關之第三人「中道法律事務所職員」告知本件訴訟
    進行情事云云，惟其所陳與送達證書所示送達情形不符，尚
    非可逕依其陳述，遽認本院95年9 月5 日言詞辯論期日通知
    有何送達不合法情事。本件復無民事訴訟法第386 條所示其
    他不得為一造辯論判決之情事，則被告未於95年9 月5 日到
    場，本院自得依到場原告之聲請，依民事訴訟法第385 條規
    定，由其一造辯論而為判決。
貳、實體部分：
一、原告起訴主張：
  (一)被告於95年6 月23日在桃園市○○路○ 段300 號，召開95年
    度股東常會，其議程中「討論事項一」共有5 個討論案，其
    中第4 案之案由為討論被告擬以私募方式發行普通股相關事
    宜。被告為公開發行有價證券之上櫃公司，其進行有價證券
    之私募，依證券交易法第43條之6 第6 項及「公開發行公司
    辦理私募有價證券應注意事項」第3 條之規定，應於股東會
    召集事由中列舉相關規定，並於股東會充分說明，惟被告並
    未踐行相關程序，詳述如下：
    1.依證券交易法第43條之6 第6 項規定，公開發行股票公司
      進行有價證券之私募，應於股東會召集事由中列舉並說明
      下列事項：(1)價格訂定之依據及合理性；(2)特定人選擇方
      式，其已洽訂應募人者，並說明應募人與公司之關係；(3)
      辦理私募之必要理由。以上事項不得以臨時動議提出。關
      於「私募價格之訂定之依據及合理性」事宜，依行政院金
      融監督管理委員會於94年10月11日頒布之「公開發行公司
      辦理私募有價證券應注意事項」第3 條第1 項規定，應載
      明私募價格不得低於參考價格之成數、暫定私募價格、定
      價方式及依據及合理性，惟查被告於其開會通知書中，並
      未依前開規定列舉載明相關必要事項，僅簡單記載「私募
      價格：俟股東會通過，授權董事會全權處理」，而其議事
      手冊中，亦僅簡略說明私募價格訂定之參考規則及證券交
      易法之轉讓限制，從而被告於其股東會召集程序中，就私
      募討論議案部分，顯未依前開規定踐行相關程序。
    2.依前開私募有價證券應注意事項第3 條第3 款規定，辦理
      私募之必要理由中，應載明不採用公開募集之理由、辦理
      私募之資金用途及預計達成效益，惟被告於其開會通知書
      中，僅載明：「私募資金用途：充實公司營運資金，改善
      公司財務結構」，而未依前開規定詳加記載；於其議事手
      冊中亦僅含糊記載：「本公司為引進國內外法人機構策略
      聯盟之目的或改善及財務結構充實營運資金所需，故擬以
      私募方式辦理現金增資發行普通股」，顯亦未依規定於股
      東會之召集事由中載明相關必要事項。
  (二)被告召開95年6 月23日股東常會，其召集程序顯有上開違法
    情形，且其違法情形亦經行政院金融監督及管理委員會予以
    糾正在案。因被告未於股東常會召集事由中充分揭露私募相
    關資訊，已致原告及其他股東充分行使股東權之權利受到影
    響。，爰依公司法第189 條規定，請求撤銷該違法部分之股
    東會決議等語。並聲明請求判決：被告於95年6 月23日在桃
    園市○○路○ 段300 號所為之95年股東常會討論事項一第4
    案關於「被告公司擬以私募方式發行普通股，謹提請公決」
    之決議（詳附件），應予撤銷。
二、被告方面：被告未於言詞辯論期日到場，亦未提出準備書狀
    作何聲明或陳述。
三、按公開發行股票之公司，得以有代表已發行股份過半數股東
    之出席，出席股東表決權三分之二以上之同意，對：(一)銀行
    業、票券業、信託業、保險業、證券業或其他經主管機關核
    准之法人或機構；(二)符合主管機關所定條件之自然人、法人
    或基金；(三)該公司或其關係企業之董事、監察人及經理人；
    進行有價證券之私募。依前開規定進行有價證券之私募者，
    應在股東會召集事由中列舉並說明下列事項，不得以臨時動
    議提出：(一)價格訂定之依據及合理性。(二)特定人選擇之方式
    ，其已洽定應募人者，並說明應募人與公司之關係。(三)辦理
    私募之必要理由。證券交易法第43條之6 第1 項、第6 項分
    別定有明文；又依行政院金融監督管理委員會於94年10月11
    日頒布之「公開發行公司辦理私募有價證券應注意事項」第
    3 項規定，公開發行公司依證券交易法第43條之6私募有價
    證券，除普通公司債得經董事會決議外，應依同條第六項規
    定於股東會召集事由中列舉下列相關事宜，並於股東會充分
    說明：(一)私募價格訂定之依據及合理性：1.私募普通股或特
    別股者，應載明私募價格不得低於參考價格之成數、暫定私
    募價格、訂價方式之依據及合理性；2.私募轉換公司債、附
    認股權公司債等具股權性質之有價證券者，應載明私募條件
    、轉換或認購價格不得低於參考價格之成數、暫定轉換或認
    購價格，並綜合說明其私募條件訂定之合理性。(二)特定人選
    擇方式：1.於股東會開會通知寄發前已洽定應募人者，應載
    明應募人之選擇方式與目的、及應募人與公司之關係。應募
    人如屬法人者，應註明法人之股東直接或間接綜合持有股權
    比例超過百分之十或股權比例占前十名之股東名稱。2.於股
    東會開會通知寄發後洽定應募人者，應於洽定日起二日內將
    上開應募人資訊輸入公開資訊觀測站。(三)辦理私募之必要理
    由中，應載明不採用公開募集之理由、辦理私募之資金用途
    及預計達成效益。
四、經查：
    (一)本件被告為公開發行之上櫃公司，此有該公司94年度營業
      報告書載明：「臺灣證券交易所公告本公司股票於95年5
      月10日起終止上市，本公司乃轉向櫃檯買賣中心提出管理
      股票申請，順利於95年5 月10日掛牌成為櫃檯買賣管理股
      票」等情可稽（本院卷第10頁參照），而其召開95年6 月
      23日之股東常會開會通知書，載明會議主要內容包括「(十)
      本公司擬以私募方式發行普通股案。」，惟就私募有價證
      券議案之相關資訊，僅記載：「私募相關事宜：1.私募資
      金來源：洽特定人。2.私募股數：依實際私募情形，授權
      董事會全權處理。3.每股面額：新臺幣10元。4.私募總金
      額：以不超過新臺幣1,000,000,000 元。5.私募價格：俟
      股東會通過，授權董事會決議。6.本次私募資金用途：充
      實公司營運資金，改善公司財務結構。」等語（本院卷第
      11頁參照），而就前開證券交易法第43條之6 第6 項之規
      定於私募股票時應於開會通知上記載之：(一)價格訂定之依
      據及合理性；(二)特定人選擇之方式，其已洽定應募人者，
      並說明應募人與公司之關係。(三)辦理私募之必要理由等應
      揭露予全體股東知悉之資訊，均付之闕如；更未依前開「
      公開發行公司辦理私募有價證券應注意事項」第3 項規定
      ，就私募價格訂定之依據及合理性方面，載明私募價格不
      得低於參考價格之成數、暫定私募價格、訂價方式之依據
      及合理性，亦未載明私募條件、轉換或認購價格不得低於
      參考價格之成數、暫定轉換或認購價格，並綜合說明其私
      募條件訂定之合理性；就特定人選擇方式，亦未載明是否
      是否於開會前已洽定應募人，及所洽定應募人之選擇方式
      ；就辦理私募之必要理由中，亦未表明不採用公開募集之
      理由，且就辦理私募之資金用途及預計達成效益亦未具體
      說明，僅泛稱「充實公司營運資金，改善公司財務結構」
      云云，則原告主張被告於股東常會開會通知書上未依證券
      交易法第43條之6 第6 項、「公開發行公司辦理私募有價
      證券應注意事項」第3 項記載私募相關必要事項，堪可採
      信，從而被告95年6 月23日於桃園市○○路○ 段300 號所
      召開之股東常會，其召集程序顯有違法；且被告召集程序
      違法情形，亦經行政院金融監督管理委員會於95年7 月11
      日以金管證一字第0950003338號函糾正在案（本院卷第53
      頁參照）。
    (二)又公開發行股票公司進行有價證券之私募，因係排除原股
      東及員工優先認購權利，涉及股東權益，故應經股東會之
      決議同意，並應於股東會召集事由列舉說明相關事項，不
      得以臨時動議提出（證券交易法第43條之6 之立法理由參
      照）；此即因公開發行公司辦理私募之必要性、價格、應
      募人等，均對原股東之權利影響甚鉅，如不於股東會開會
      通知上載明相關資訊，俾提供股東作為是否同意私募股票
      之參考標準，將致股東於資訊不對稱之情形下，無法綜合
      各方條件與資訊，作出最有利股東權益之決議，從而證券
      交易法第43條之6 第6 項、「公開發行公司辦理私募有價
      證券應注意事項」第3 項關於公開發行公司於私募有價證
      券時應於開會通知上詳加記載相關資訊之規定，對於股東
      之權利自有重要之影響，且其資訊揭露之程度，更與股東
      投票意向及表決結果息息相關，故本件實無公司法第189
      條之1 所指違反事實不重大或對決議無影響之情形。按股
      東會之召集程序或其決議方法，違反法令或章程時，股東
      得自決議日起30日內，訴請法院撤銷其決議，公司法第
      189 條定有明文，被告於95年6 月23日召開股東常會討論
      私募有價證券議案之召集程序違反法令，且無公司法第
      189 條之1 所示情形，既如前述，則原告為被告之股東，
      （本院卷第60頁，保管帳戶餘額表參照），其依公司法第
      189 條之規定，於該討論案決議後30天內之95年7 月20日
      ，起訴請求本院撤銷該決議，自有理由，應予准許，爰判
      決如主文所示。
五、據上論結，原告之訴為有理由，依民事訴訟法第385條第1項
    前段、第78條，判決如主文。
中    華    民    國    95    年    9     月    21    日
                  民事第二庭  法  官  王怡雯
以上正本證明與原本無異。
如對本判決上訴須於判決送達後20日內向本院提出上訴狀。
中    華    民    國    95    年    9     月    25    日
                              書記官  陳映羽


司法院資訊處製作；財團法人民間司法改革基金會備份。
